【裁判字號】    92,交易,63
【裁判日期】    920731
【裁判案由】    過失傷害
【裁判全文】
臺灣宜蘭地方法院刑事判決                          九十二年度交易字第六三號
    公  訴  人  臺灣宜蘭地方法院檢察署檢察官
    被      告  乙○○
右列被告因過失傷害案件，經檢察官提起公訴（九十二年度偵字第九七六號），本院
判決如左：
    主  文
乙○○因過失傷害人，致重傷，處有期徒刑肆月，如易科罰金，以佰元折算壹日。
    事  實
一、乙○○於民國九十二年二月十八日十四時五十分許駕駛車牌號碼Ｑ三─三八二七
    號自用小客車，由宜蘭縣二結火車站往興中國中（北往南）方向行駛，途經宜蘭
    縣五結鄉○○路二七之三一號前無號誌之交岔路口時，本應注意該路段速限為時
    速四十公里，且該交岔路口之道路路寬分別五公尺及四點八公尺，皆屬路寬六公
    尺以下之狹路，亦無號誌，理應減速慢行，做隨時停車之準備。況其行車方向因
    屬左方車，本應暫停讓右方車先行。又當時為日間，天候雖陰，但路面無缺陷或
    障礙物，視距良好，依其智識及能力均無不能注意之情事，竟於通過該無號誌交
    岔路口時，疏未注意暫停讓右方車先行及減速慢行，做隨時停車之準備，反貿然
    以時速四十至四十五公里之速度進入該無號誌交岔路口，適有右方由甲○○騎乘
    車牌號碼ＧＸＹ─八四二號機車，同因未減速慢行做隨時停車之準備，即自臺九
    線往五結方向（西往東）進入該無號誌交岔路口，二車因而發生撞擊，造成甲○
    ○受有左股骨開放性骨折、左肋骨多處骨折併血胸之傷害，經送醫治療及復健後
    ，目前左膝活動度約自零度至一百度，日後負重、長距離行走及蹲下等活動均受
    影響，且此項左膝關節活動障礙已達無法回復之重大不治之重傷程度。至乙○○
    於肇事後，立即報警及電請救護車馳援，且在有偵查犯罪職權之機關尚不知何人
    為肇事者前，主動前往事故現場處理之宜蘭縣警察局羅東分局二結派出所警員劉
    文耀坦承肇事，自首並接受裁判。
二、案經乙○○向警自首及告訴人甲○○訴由宜蘭縣警察局羅東分局報告臺灣宜蘭地
    方法院檢察署檢察官偵查起訴。
    理  由
一、右揭事實，業據被告乙○○自警詢至偵審中到庭坦承無訛，並有道路交通事故調
    查報告表、道路交通事故現場圖及車禍現場照片在卷可考。又告訴人甲○○確因
    本件車禍受有左股骨開放性骨折、左肋骨多處骨折併血胸之傷害，經送醫治療及
    復健後，目前左膝活動度約自零度至一百度，日後負重、長距離行走及蹲下等活
    動均受影響，且此項左膝關節活動障礙已達無法回復之重大不治之重傷程度之事
    實，復有財團法人羅許基金會羅東博愛醫院診斷證明書、驗傷證明書及該院於九
    十二年七月十八日以（九十二）羅博醫字第０七０一二四號函覆之病情說明、病
    歷及救護紀錄表各一份存卷可佐，足徵告訴人甲○○因本件車禍事故所造成之身
    體傷害，確已達重大不治之重傷結果甚明。
二、本件發生事故之無號誌交岔路口道路路寬皆在六公尺以下，此見卷附道路交通事
    故現場圖即明，是依道路交通標誌標線號誌設置規則第二十七條之規定，均為狹
    路。次按，行車速度，依標誌或標線之規定；且行經狹路及無號誌之交岔路口時
    ，均應減速慢行，作隨時停車之準備。又車輛行至無號誌交岔路口，在未劃分幹
    、支線或同為幹線道或支線道，同為直行車者，左方車應暫停讓右方車先行。道
    路交通安全規則第九十三條第一項第一款、第三款及第一百零二條第二款分別定
    有明文。再者，本件車禍發生時為日間，雖天候陰但路面狀況及視距皆屬良好，
    依被告之智識及能力均無不能注意之情事，故其駕車行經狹路無號誌岔路口時疏
    未注意減速慢行作隨時停車之準備，及暫停讓右方告訴人騎乘之機車先行，反貿
    然超速駛入該狹路無號誌交岔路口，以致肇事並造成告訴人受有上述重傷結果，
    顯見其過失行為乃為本件車禍事故之肇事主因甚明，臺灣省基宜區車輛行車事故
    鑑定委員會九十二年五月二十八日基宜鑑字第九二０一九八函覆之號鑑定意見書
    亦同此認定，且可據此推知被告之過失行為要與告訴人之重傷結果間，具有相當
    因果關係。至告訴人甲○○騎乘機車通過該狹路無號誌交岔路口時，雖同疏未減
    速慢行，作隨時停車之準備之過失，惟告訴人此部分之肇事次因責任，僅屬被告
    於民事損害賠償關係中可資主張之過失相抵問題，尚難因而解免其所應負之刑事
    過失責任，附此敘明。綜據前情，本件事證已臻明確，被告駕車因過失肇致告訴
    人受有重傷之犯行，洵堪認定，應予依法論科。
三、核被告乙○○因其過失行為，造成告訴人甲○○受有左膝關節活動能力無法回復
    之重大不治之重傷結果，所為係犯刑法第二百八十四條第一項後段之過失傷害致
    重傷罪。公訴意旨認被告之所為係犯刑法第二百八十四條第一項前段過失傷害罪
    嫌，容有誤會，然因基本犯罪事實及侵害性行為皆屬同一，爰依法變更起訴法條
    ，特予述明。另被告於肇事後犯罪被發覺前，旋即親自報警並電請救護車馳援，
    且在有偵查犯罪職權之機關尚不知何人為肇事者前，主動前往事故現場處理之宜
    蘭縣警察局羅東分局二結派出所警員劉文耀坦承肇事等情，已有警製自首調查報
    告表一份在卷可考，是其所為合於自首之要件，應依刑法第六十二條前段減輕其
    刑。審酌被告於犯後皆自承犯行明確且支付部分告訴人之醫療費用，另復到庭陳
    稱願在其能力範圍內再支付新臺幣（下同）六十萬元之損害賠償金額等語綦詳，
    是雖仍與告訴代理人到庭請求之民事損害賠償金額一百萬元容有差距，然尚難謂
    被告毫無解決雙方民、刑事糾紛之誠意及意願；復再參酌被告與告訴人雙方各自
    之過失程度，告訴人所受之傷勢及復原困難程度，被告之素行、犯後及到庭態度
    等一切情狀，爰酌情量處如主文所示之刑，並諭知易科罰金之折算標準，以示懲
    儆。
據上論斷，應依刑事訴訟法第二百九十九條第一項前段、第三百條，刑法第二百八十
四條第一項後段、第四十一條第一項、第六十二條前段，罰金罰鍰提高標準條例第一
條前段、第二條，判決如主文。
本案經檢察官張誌洋到庭執行職務
中      華      民      國      九十二      年    七    月    三十一    日
                                臺灣宜蘭地方法院交通法庭
                                          法  官  陳  嘉  年
右正本證明與原本無異。
如不服本判決，應於判決送達後十日內，向本院提出上訴狀。(應附繕本)
                                          書記官  詹  玉  惠
中      華      民      國      九十二      年    七    月    三十一    日
附錄本案論罪科刑法條
刑法第二百八十四條第一項
因過失傷害人者，處六月以下有期徒刑、拘役或五百元以下罰金，致重傷者，處一年
以下有期徒刑、拘役或五百元以下罰金。


司法院資訊處製作；財團法人民間司法改革基金會備份。
